臺灣臺南地方法院刑事判決　　　　　　　 95年度易字第799號
公　訴　人　臺灣臺南地方法院檢察署檢察官
被　　　告　戊○○
上列被告因竊盜案件，經檢察官提起公訴（95年度偵字第7868號
），本院判決如下：
    主  文
戊○○無罪。
    理  由
一、公訴意旨略以：被告戊○○意圖為自己不法之所有，於民國
    94年7月1日凌晨4時50分許，駕駛車牌號碼TY－2269號廂型
    車（起訴書誤載為小客車），行經臺南縣永康市○○路162
    號前，見告訴人甲○○在車牌號碼8R－3243號小客車上睡覺
    ，而該車車窗未關，竟徒手伸入該車，竊得告訴人所有置於
    該車手煞車上方，內有NOKIA牌行動電話1支（序號：000000
    －000000000號，價值新臺幣1萬元）、戶口名簿1本之皮包1
    個後，隨即駕車逃逸，因認被告涉犯刑法第320條第1項之竊
    盜罪嫌。
二、按犯罪事實應依證據認定之，無證據不得認定其犯罪事實；
    又不能證明被告犯罪者，應諭知無罪之判決，刑事訴訟法第
    154條第2項、第301條第1項分別定有明文。次按刑事訴訟上
    用以證明事實之證據，須於通常一般人均不至於有所懷疑，
    堪予確信其已臻真實者，始得據以為有罪之認定，倘其證明
    尚未達到此一程度，而有合理性之懷疑存在，致使無從為有
    罪之確信時，即應為無罪之判決，此有最高法院76年臺上字
    第4986號判例意旨可資參照。又認定不利於被告之事實，須
    依積極證據，苟積極證據不足為不利於被告事實之認定時，
    即應為有利於被告之認定，更不必有何有利之證據，最高法
    院30年度上字第816號判例可資參照。
三、本件公訴意旨認被告戊○○涉有上開犯行，無非以：（一）
    被告戊○○於警詢及偵查中之供述；（二）告訴人甲○○於
    警詢及偵訊中之陳述；（三）證人乙○○於警詢之陳述；（
    四）證人丙○○於警詢及偵查之證述；（五）證人劉宇征於
    偵查中之證述；（六）被告之照片1紙等事證，為其論據。
    訊據被告固不否認車號TY－2269號廂型車為其所有，且其平
    日駕駛該車運送貨物，惟堅詞否認有何竊盜之犯行，辯稱：
    伊沒有竊盜告訴人甲○○的財物，伊有時候早上7、8點伊會
    去中華路送貨（糖果），但沒有在半夜開車經過臺南縣永康
    市○○路等語。
四、經查，告訴人甲○○所有放置於車牌號碼8R－3243號小客車
    手煞車上方之皮包（含有NOKIA牌行動電話1支及戶口名簿1
    本），於94年7月1日凌晨4時50分許，遭人竊取一節，業經
    告訴人於警詢、偵訊時證述明確，亦為被告所不爭執，堪信
    為真實。又車號TY－2269號廂型車為被告所有，平日被告係
    駕駛該車送貨，偶而借予被告之外甥即丙○○使用等情，亦
    據被告供承在卷，核與證人丙○○於警詢、偵訊之供述相符
    ，同堪認定。
五、次查，檢察官所提出欲證明被告犯罪之前開證據中，被告之
    供述、證人丙○○之證詞，及告訴人之陳述，均係表彰前開
    被告所不爭執之事項，就依被告抗辯意旨所形成之爭點而言
    （即上開皮包是否被告竊取），並無釐清事實之作用。而證
    人即為乙○○製作筆錄之員警劉宇征於偵查中僅係述稱：乙○○的筆錄製作過程行為舉止、言語正常等語，是本件公訴
    人係以證人乙○○於警訊中所為不利於被告之供述以及被告
    之相片，為其論罪之據，合先敘明。
六、證人乙○○於警詢中陳稱：伊於94年7月1日上午4時50分許
    ，要去買早餐，在臺南縣永康市○○路162號前，看到一個
    人鬼鬼祟祟，向車號8R-3243號小客車車內看，伊經過該車
    發現車主在裡面睡覺，且右側車窗沒關，伊覺得那人想偷東
    西，就故意走到對面觀察，2至3分後，該小偷伸手進入右側
    車窗偷1只黑色皮包，並快速進入前面一輛廂型車駛離現場
    。歹徒偷竊時，車主還在熟睡中，伊先去攔截歹徒的車，但
    攔不住，伊就叫醒車主，然後車主就開車追歹徒．．．伊看
    到歹徒的車牌是TY－2269號，水藍色的很舊的廂型車。歹徒
    身高約160公分、壯碩、約40歲左右，長髮、著咖啡色T恤、
    眉毛粗且呈倒八字等語，並指認被告之口卡，確認被告即為
    行竊之人（見警卷第7至10頁）。然查：
  （一）被告雖為車號TY－2269號廂型車之所有人及實際使用人
        ，然車號TY－2269號廂型車，並非被告一人單獨使用一
        節，已如前述，是尚難以被告為前開廂型車之所有人即
        率認被告確為竊取被害人甲○○皮包之人。
  （二）依證人乙○○所述，本件案發時間為凌晨4時50分許，
        且其係於對街觀察行竊者，則證人乙○○在當時天色昏
        暗，及其與行竊者尚有一段距離之情形下，是否能清楚
        辨識行竊者之面貌及其所駕駛之車號，尚非無疑。
  （三）證人乙○○雖明確指認被告即為行竊被害人甲○○皮包
        之人，然觀諸證人乙○○據以指認之被告口卡相片（見
        警卷第10頁），為距今年代久遠之黑白大頭照，證人乙○○憑此指認被告，是否可以盡信，實非無疑。況依偵
        查卷所附之被告半身彩色相片所示（見偵1卷第31頁）
        ，被告為短髮，眉毛之形狀並非八字眉，與證人乙○○
        描述之歹徒面貌特徵亦不相不符，是本院尚難憑證人乙○○於警詢之指認即遽為不利被告之認定。
    綜上，證人乙○○前開證詞既存有上述諸多尚待釐清之可疑
    之處，即無從憑此據為不利被告認定之依據。是本件公訴人
    就認定被告涉及竊盜罪所舉證據，尚未達嚴格證明之程度。
七、又查，證人乙○○經本院傳喚拘提均未到庭應訊，致本院無
    從藉由交互詰問，釐清前述其證詞可疑之處，亦無法期待其
    能到庭明確指認被告是否即為當日行竊之人。而依證人丙○○於本院結證稱：TY-2269的車是伊舅舅（即被告）所有的
    ，平常都是他使用，工作上如有需要伊會跟他借用，伊不知
    道是否有別人會使用他的車子。上開車輛的鎖頭壞掉了，窗
    戶也沒有辦法關閉，伊常常發現車子裡面的音響、零錢、發
    票遺失，甚至有隔天起來發現車子移位的狀況。94年7月1日
    ，伊舅舅的車子沒無去報遺失。伊舅舅夏天的時候，頭髮都
    是留小平頭，不會留西裝頭等語（見本院卷第50至52頁）。
    依證人丙○○所述，被告之髮型與證人乙○○證述被告之髮
    型為長髮一節並不相符。
八、證人即被害人甲○○於本院結證稱：94年7月1日凌晨4點50
    分許，伊將車子停在臺南縣永康市○○路162號前，在車內
    等人等到睡著了，有人（即乙○○）把伊搖醒，說他是憲兵
    ，當時要來臺南出差，那時他要去買東西，因為看到有人在
    伊車外鬼鬼祟祟的，就在旁邊看。他還告知伊行竊者駕駛的
    車子之車號、車形、顏色。伊被搖醒後，沒有看到行竊者駕
    駛的車子。伊開車去追，但是開到一半，車子熄火，伊也忘
    記行竊者所駕駛車輛的車號，所以就叫計程車載伊回去，想
    問乙○○行竊者的車牌號碼為何，但是沒有遇到他。伊坐在
    計程車上面，發現伊的車子不見了，所以又坐著計程車去找
    車子，在尋找的過程中，看到正前方有人開著伊的車子，伊
    本來以為是小偷偷伊的車子，就叫計程車司機停車，然後趕
    快下車，用伊的身體把車子攔下來，結果乙○○就搖下車窗
    說是他開伊的車子，之後伊就和乙○○一起坐伊的車子去警
    察局報案等語（見本院卷第70至75頁）。惟查：
  （一）依據證人甲○○前開證詞觀之，其既已駕駛小客車離開
        現場，驅車前往追趕歹徒所駕駛之車輛，證人乙○○竟
        尾隨其後，以致發現被害人棄置於半途，已熄火之小客
        車，進而又發動甲○○之上開小客車駛離現場，此舉實
        有違常情常理。
  （二）經本院向基隆市後備指揮部函查結果，乙○○係於77年
        12月1日入伍，於81年2月10日退伍（見卷附前開指揮部
        96年1月24日易信字第0960000185號，本院卷第90頁）
        ，是其於本件案發時之94年7月1日並未擔任憲兵職務，
        即與其對甲○○所稱其為憲兵之身份不符。證人乙○○
        何以要對被害人謊報其身份，亦令人不解。
  （三）綜此，證人乙○○之舉動既有前開不合常情及啟人疑竇
        之處，則證人乙○○究竟是否為一誠實可信之證人，即
        非無疑，是實難率憑其於警詢其所為不利於被告之證詞
        而認定被告之犯行。
九、綜上所述，本案依調查所得證據尚不足以證明被告確有公訴
    人所指之竊盜犯行，此外，復查無其他積極證據足資證明。
    被告所涉上開犯行，既乏其他積極證據相佐，參諸認定犯罪
    ，須依積極證據證明，此為刑事訴訟法上嚴格證明之原則，
    苟無積極證據，或積極證據已有顯然之瑕疵，無從為不利於
    被告之認定時，即應為有利於被告之認定，更不必有何有利
    之證據，是被告所涉上開公訴人所指之犯行，既未能發現其
    他積極證據，其犯罪即屬不能證明，自應為無罪之諭知，以
    昭審慎。
據上論斷，應依刑事訴訟法第301條第1項，判決如主文。
本案經檢察官丁○○到庭執行職務。
中　　華　　民　　國　　96　　年　　4 　　月　　27　　日
　　　　　　　　　刑事第七庭  審判長法　官　蔡奇秀
                                    法  官  林欣玲
                                    法  官  莊玉熙
以上正本證明與原本無異。
如不服本判決，應於收受送達後10日內向本院提出上訴書狀（應
附繕本）。
　　　　　　　　　　　　　　    　　書記官　余富誠
中　　華　　民　　國　　96　　年　　4　 　月　　30　　日
